臺灣臺南地方法院民事判決
110年度訴字第1397號
原      告  曾琡珺  
訴訟代理人  黃國益律師
            楊英杰律師
被      告  王耀霆  

            王孜瑀  
共      同 
訴訟代理人  張克豪律師      
上列當事人間請求所有權移轉登記等事件，經本院於民國111年3
月8日言詞辯論終結，判決如下：
    主  文
原告之訴及假執行之聲請均駁回。
訴訟費用新臺幣63,370元由原告負擔。
　　事實及理由
一、原告主張：
　  坐落臺南市○區○○段0000地號土地暨其上同段663建號建物即
    門牌號碼臺南市○區○○路00巷00○0號房屋(以下分稱系爭土地
    、系爭房屋)，及同段1053-1地號土地(下稱系爭1053-1地號
    土地，與系爭土地、系爭房屋合稱系爭房地)自民國68年起
    為原告所有，為原告及父母、兄弟姊妹一家人住處，被告2
    人係原告胞妹戊○○之子女，亦共同居住於其內。原告大學畢
    業後，旅居夏威夷長達四十餘年，期間從事中文教學、翻譯
    、導遊等職務勤勉度日，本即收入有限，加上經歷婚變，獨
    自撫養子女，生活困苦，原告之母丙○○○在夏威夷購有房地
    產，考量原告及其子女在夏威夷生活所需，及為避免日後遺
    產稅課徵之考量，將夏威夷房地產贈與原告子女。原告於10
    8年4月間隻身返台後，驚覺母親丙○○○及自己需人照顧，適
    戊○○提議將系爭房地借名登記在被告名下，由被告住居在系
    爭房地照顧原告及其他長輩至終老，原告考量唯一兒子定居
    在夏威夷，並無返台計畫，且信任戊○○，遂同意將系爭房地
    借名登記在被告名下，不僅可節省稅賦，亦可犒賞被告照顧
    長輩之辛勞。兩造前往地政士事務所辦理所有權移轉登記時
    ，戊○○向原告謊稱「半買半送可以節稅」，原告長期旅居國
    外，不了解我國制度，信任戊○○之安排，未加多問即簽訂不
    動產買賣契約書（下稱系爭買賣契約），實則兩造並無買賣
    真意。被告雖有各匯款新臺幣(下同)170萬元至原告之第一
    銀行竹溪分行帳戶(下稱原告第一銀行帳戶)，但實係丙○○○
    出售臺南市○○區○○街000號房地所得價金，分配予子女每人3
    83萬元，戊○○藉由長期保管丙○○○銀行帳戶之機會，以被告
    名義轉匯至原告帳戶，創造給付買賣價金外觀，實則被告所
    給付之款項為丙○○○欲分配予原告之售屋款，而非系爭房地
    買賣價金。況系爭房地市價至少829.4萬元，原告在台並無
    謀生能力，除系爭房地外，無其他不動產可供居住維生，絕
    無可能以遠低於市價之340萬元賤賣予被告。退步言，縱原
    告有出售系爭房地，原告之大姊丁○○及胞弟曾飛鳴均有充分
    之經濟能力購買，原告無須出賣予無經濟能力之被告二人。
    系爭房地迄今仍由原告自己管理、使用，足見原告為系爭房
    地之真正所有權人。爰以本件起訴狀繕本之送達，終止系爭
    房地借名登記契約之意思表示，並類推適用民法第541條第2
    項，請求被告將系爭房地所有權移轉登記予原告所有。又系
    爭房地之借名契約既經終止，被告仍登記為系爭房地所有權
    人，致原告受有不能登記為系爭房地所有權人之損害，原告
    亦得依民法第179條規定，請求被告將系爭房地所有權移轉
    登記予原告所有。爰先位之訴類推適用民法第541條第2項、
    民法第179條之規定，擇一請求被告將系爭房地所有權移轉
    登記予原告所有。如認兩造間就系爭房地並未成立借名登記
    契約，依兩造於109年11月23日簽訂之土地所有權移轉契約
    書記載「買賣價款總金額513萬9,300元」、建築物改良物所
    有權買賣移轉契約書記載「買賣價款總金額38萬5,900元」
    ，合計552萬5,200元，原告已於110年2月17日將系爭房地所
    有權移轉登記予被告，然被告並未給付買賣價金，爰備位之
    訴依買賣契約之法律關係，請求被告分別給付買賣價金276
    萬2,600元及加計法定遲延利息等語。並聲明：
　⒈先位聲明：被告乙○○、甲○○應將系爭房地之所有權移轉登記
    予原告。
　⒉備位聲明：被告乙○○、甲○○應分別給付原告276萬2,600元，
    及自起訴狀繕本送達翌日起至清償日止，按年息5％計算之利
    息；原告願供擔保，請准宣告假執行。
二、被告抗辯：
　  兩造於109年11月23日簽訂系爭買賣契約，約定買賣價金560
    萬元，其中220萬元以贈與方式辦理，原告免除被告此部分
    買賣價金之支付義務，餘款340萬元由被告以自有資金於同
    日各匯款170萬元至原告第一銀行帳戶，此部分買賣價金之
    支付與丙○○○無關，兩造間就系爭房地確有買賣關係，並非
    借名登記。原告係彰化師範學院碩士，在夏威夷從事中文教
    學工作，對於系爭買賣契約白紙黑字文義非常清楚，如兩造
    有就系爭房地成立借名登記契約，原告豈有可能不另訂書面
    契約保障其權益，且若兩造未有買賣合意，原告何以收受被
    告給付買賣價金340萬元，迄今未返還被告。詎原告於出賣
    予被告後反悔，不斷騷擾被告及戊○○，兩造曾進行調解，惟
    最終未調解成立。並聲明：原告之訴駁回；如受不利判決，
    願供擔保請准宣告免為假執行。
三、兩造不爭執事項（見本院卷第353-355頁）：
　㈠被告2人之母親戊○○係原告之妹。
　㈡系爭房屋、系爭土地、同段1053-1地號土地(即系爭房地)，
    自68年間起即登記為原告所有，但原告長期旅居夏威夷，並
    未居住於系爭房地，迄至108年4月間，原告自夏威夷返台後
    ，與被告2人及訴外人曾飛鳴(原告之弟)同住在系爭房地。
　㈢系爭房地於108年7月8日至109年2月29日進行房屋改建、修繕
    工程，由戊○○於108年7月1日以工程總價458萬元（未稅）與
    訴外人聚聯設計工程有限公司簽訂房屋裝修工程合約。
　㈣原告與戊○○於109年11月23日前往己○○地政士事務所，由地政
    士己○○撰寫系爭買賣契約書，內載：原告同意以總價560萬
    元出售系爭房屋及系爭土地予被告2人，簽約款為340萬元匯
    入原告第一銀行帳戶，餘款220萬元出賣人同意買受人免除
    給付。原告於當日在不動產買賣契約末頁立契約書人賣方欄
    上親自簽名後，地政士己○○將不動產買賣契約交由戊○○帶回
    給被告2人簽名。
　㈤地政士己○○代理兩造，將系爭房地以買賣原因發生日期為109
    年11月23日之土地所有權買賣移轉契約書暨建築改良物所有
    權買賣移轉契約書（公契）、系爭1053-1地號土地以贈與原
    因發生日期為110年2月4日之土地所有權贈與移轉契約書，
    向臺南市臺南地政事務所申請辦理系爭不動產所有權移轉登
    記至被告名下，系爭不動產於110年2月17日移轉登記完畢。
    系爭房屋及系爭土地之所有權買賣移轉契約書（公契）上記
    載「買賣價款總金額為513萬9,300元」、建築改良物所有權
    買賣移轉契約書（公契）上記載「買賣價款總金額為38萬5,
    900元」。
　㈥戊○○於109年11月2日匯款170萬元至被告乙○○所有之台新銀行
    金華分行帳戶，該帳戶於同年月23日匯出170萬元至原告第
    一銀行帳戶。
　㈦戊○○於109年11月2日匯款20萬元至被告甲○○所有之華南銀行
    西台南分行帳戶，該帳戶於同日轉帳存入1,315,662元，迄
    至該帳戶於109年11月23日匯出170萬元至原告第一銀行帳戶
    前，該帳戶並無任何交易紀錄。
　㈧系爭房地於110年2月17日辦理所有權移轉登記至被告名下，
    被告2人權利範圍各為2分之1。
四、本院之判斷：
　㈠兩造間就系爭房地未成立借名登記契約：
　⒈按所謂借名登記契約，乃當事人約定，一方（借名者）經他
    方（出名者）同意，而就屬於一方現在或將來之財產，以他
    方之名義，登記為所有人或其他權利人之契約，是出名人與
    借名者間應有借名登記之意思表示合致，始能成立借名登記
    契約。而不動產登記當事人名義之原因原屬多端，主張借名
    登記者，應就該借名登記之事實負舉證責任（最高法院110
    年度台上字第528號判決意旨參照）。且主張有借名委任關
    係存在事實之原告，於被告未自認下，須就此項利己事實證
    明至使法院就其存在達到確信之程度，始可謂已盡其依民事
    訴訟法第277條前段規定之舉證行為責任（最高法院109年度
    台上字第1768號判決意旨參照)。又認定事實所憑之證據，
    固不以直接證據為限，惟採用間接證據時，必其所成立之證
    據，在直接關係上，雖僅足以證明他項事實，但由此他項事
    實，本於推理之作用足以證明待證事實者而後可，斷不能以
    單純論理為臆測之根據，就待證事實為推定之判斷（最高法
    院110年度台上字第395號判決意旨參照)，是倘負舉證責任
    之一方所證明之間接事實，尚不足以推認要件事實，縱不負
    舉證責任之一方就其主張之事實不能證明或陳述不明、或其
    舉證猶有疵累，仍難認負舉證責任之一方已盡其舉證責任，
    自不得為其有利之認定（最高法院103年度台上字第2264號
    判決意旨參照)。再者，不動產登記係由國家機關作成，其
    真實之外觀強度極高，本應確保其登記之公示性，將登記事
    項賦予絕對真實之公信力（98年1月23日修正公布同年7月23
    日施行之民法第759條之1第1項，已增訂「不動產物權經登
    記者，推定登記權利人適法有此權利」之保障明文）。系爭
    土地及房屋以買賣原因發生日期109年11月23日、系爭1053-
    1地號土地以贈與原因發生日期為110年2月4日，於110年2月
    17日辦理所有權移轉登記至被告名下，被告權利範圍各2分
    之1，被告各已給付170萬元予原告等情（不爭執事項㈤㈥㈧）
    ，原告主張兩造間就系爭房地成立借名登記契約乙節，為被
    告所否認，依上開說明，應先由原告就兩造間成立借名登記
    之意思表示合致事實，負舉證之責。
　⒉證人即原告之姐丁○○於本院證述：我是原告與戊○○的大姐，
    我有5個兄弟姊妹(4女1男)，從小就住在系爭房地，系爭房
    地是我父親於40幾年前給原告，我於35、36年前搬去美國，
    原告出國留學也搬走了，後來我每年回臺灣，都有看到戊○○
    跟他先生、小孩住在系爭房地。107年間原告跟我說她老了
    ，在夏威夷的醫療費太貴，她以後要回來臺灣終老，需要年
    輕人照顧她，戊○○提議把系爭房地借名登記在被告名下，她
    跟戊○○協議好，系爭房地借名登記在被告名下，實際上所有
    權人還是她，我沒有向戊○○確認此事，那時候也沒有辦理移
    轉登記。後來我母親出售康樂街229號房子，我跟原告及戊○○於108年4月12日去永慶房屋，我罵原告說妳怎麼可以相信
    戊○○去辦借名登記，原告沒有回答，戊○○也沒有回答。原告
    在辦完系爭房地所有權移轉登記後，打電話給我，她說不知
    道為什麼會用買賣加贈與的方式辦理過戶，而且過戶所需的
    稅金、費用都是由她帳戶支付等語(見本院卷第152-155頁)
    ，可見證人丁○○曾於107年間聽聞原告單方陳述其與戊○○約
    定以信託登記方式，移轉系爭房地至被告名下，然證人丁○○
    並未親見親聞原告與戊○○達成借名登記合意之過程，況系爭
    房地係於110年2月17日始辦理所有權移轉登記，則證人關於
    其所證述兩造間就系爭房地成立借名登記契約乙情，既非其
    親身經歷或參與，不能逕採為有利於原告之證據。
　⒊原告與戊○○於109年11月23日前往己○○地政士事務所，由地政
    士己○○撰寫系爭買賣契約（私契），內載：原告同意以總價
    560萬元出售系爭房屋及系爭土地予被告2人，簽約款為340
    萬元匯入原告第一銀行帳戶，餘款220萬元出賣人同意買受
    人免除給付。原告於當日在系爭買賣契約末頁立契約書人賣
    方欄上親自簽名後，地政士己○○將系爭買賣契約交由戊○○帶
    回給被告2人簽名。被告於109年11月23日分別自其名下之銀
    行帳戶匯款170萬元至原告第一銀行帳戶。嗣地政士己○○代
    理兩造，以買賣原因發生日期109年11月23日之土地所有權
    買賣移轉契約書暨建築改良物所有權買賣移轉契約書（公契
    ）、系爭1053-1地號土地以贈與原因發生日期為110年2月4
    日之土地所有權贈與移轉契約書，向臺南市臺南地政事務所
    申請辦理所有權移轉登記，系爭房地於110年2月17日移轉登
    記完畢，被告權利範圍各2分之1等情(見不爭執事項㈣、㈤、㈥
    、㈦、㈧)，並有系爭買賣契約、原告第一銀行帳戶存摺封面
    暨內頁、110年1月8日財政部南區國稅局贈與稅免稅證明書
    、臺南市臺南地政事務所110年9月30日臺南地所登字第1100
    089762號函附系爭房地移轉登記資料在卷可佐（見本院卷第
    53-76、101-107頁）。又依遺產及贈與稅法第19條第1項規
    定：「贈與稅按贈與人每年贈與總額，減除第21條規定之扣
    除額及第22條規定之免稅額後之課稅贈與淨額，課徵10％」
    、第22條規定：「贈與稅納稅義務人，每年得自贈與總額中
    減除免稅額220萬元」，第41條規定：贈與稅經核定無應繳
    納稅款者，應發給核定免稅證明書...依第20條規定不計入
    贈與總額之財產，經納稅義務人之申請，稽徵機關應發給..
    .不計入贈與總額證明書」，足認被告以560萬元向原告購買
    系爭房屋及系爭土地，且依遺產及贈與稅法第22條所定每年
    免稅額範圍內，免除其中買賣價金220萬元之給付義務，被
    告已給付買賣價金340萬元，原告另就系爭1053-1地號土地
    贈與被告，被告已取得系爭房地所有權甚明。
　⒋系爭買賣契約關於買賣價金560萬元、第一期簽約款340萬元
    、第四期尾款220萬元（本筆款項出賣人同意買受人免除220
    萬元之給付）等文字淺顯、內容明確，並無語意不清或滯礙
    難懂之處，一般人閱讀後均可立即瞭解其意義，以原告師範
    學院碩士畢業、旅居夏威夷40年期間主要從事中文教學工作
    之學識經驗(見本院卷第120頁)，衡情應能清楚瞭解系爭買
    賣契約所記載之相關權利義務及法律效果。且據證人即地政
    士己○○到庭具結證稱：戊○○委託我辦理系爭房地過戶事宜，
    簽約那天原告跟戊○○來我事務所，被告沒來，原告與戊○○來
    的時候，已經先談好買賣價金500萬多元，其中220萬元賣方
    不收，系爭1053-1地號土地是道路用地，我辦理贈與方式，
    系爭房屋及系爭土地則辦理買賣方式。我只知道買賣雙方有
    姐妹關係，我是依照她們兩人談好的內容，繕打系爭買賣契
    約，交給原告看完後，原告當場在契約上簽名，買方沒來，
    由戊○○把合約帶回去給被告簽名，系爭買賣契約的印文是原
    告及戊○○交印章給我加蓋。簽約那天，我沒有聽到原告及戊○○提到借名登記之事，我只知道房地要過戶給被告，但不清
    楚過戶的原因等語（見本院卷第243-247頁)，本院參酌證人
    己○○經國家考試及格之地政士，與兩造別無特殊情誼或怨嫌
    關係，於本院僅係就其所見所聞而為證述，且其已具結擔保
    證言之可靠性（見本院卷第249頁)，衡情應無甘冒偽證罪責
    為虛偽陳述之必要，是其所為之上開證詞，當可資為兩造間
    關於系爭房地移轉之佐證。是依證人己○○上開所述可知，原
    告與被告之母戊○○於109年11月23日前往證人己○○地政士事
    務辦理簽約事宜前，已達成買賣價金總金額之合意，且同意
    其中220萬元買賣價金以贈與免稅額不收取，原告明知證人
    己○○地政士以上開方式辦理買賣，仍在系爭買賣契約書簽名
    ，且已收取被告買賣價金340萬元，迄今返還予被告之事實
    ，至屬明確，足認兩造間確係買賣關係無誤，原告主張系爭
    房地係借名登記在被告名下乙節，尚非可信。　
　⒌原告主張被告給付之340萬元，實係來自母親丙○○○贈與原告
    之383萬元售屋分配款，由負責管理丙○○○銀行帳戶存款之戊○○，先自丙○○○帳戶提領後，匯入被告帳戶，再由被告轉匯
    給原告，以偽造買賣價金付款金流之外觀云云。惟查：
  ⑴證人丁○○到庭具結證稱：我母親賣掉康樂街229號房屋，拿到
    2,000萬元，這筆錢分給我們5個小孩，每人分得383萬元，
    我的部分，由我母親在贈與稅免稅額220萬元範圍內轉帳給
    我，另外再拿現金，原告分得的部分，我母親是怎麼給的我
    不知道，但我相信母親一定都會給等語(見本院卷第154頁)
    ，固可認定原告之母丙○○○確有一筆383萬元售屋分配款要贈
    與原告乙情，為真實可採。但證人丁○○既不知丙○○○是否已
    經給付原告383萬元售屋分配款，依證人丁○○上開證述，實
    不能逕予推論被告給付之340萬元，來自於丙○○○欲贈與原告
    之售屋分配款。
  ⑵戊○○於109年11月2日匯款170萬元至被告乙○○名下之台新銀行
    金華分行帳戶，該帳戶於同年月23日匯出170萬元至原告第
    一銀行帳戶；戊○○於109年11月2日匯款20萬元至被告甲○○名
    下之華南銀行西台南分行帳戶，該帳戶於同日轉帳存入1,31
    5,662元，再於109年11月23日匯出170萬元至原告第一銀行
    帳戶(見不爭執事項㈥、㈦)。佐以被告與戊○○為母子、母女關
    係，父母資助子女財務之原因出於多端，可能出於贈與或借
    貸，緣由不一，不能因此遽認被告給付原告340萬元，係戊○○自丙○○○存款帳戶提領而來。況依第一商業銀行台南分行存
    戶丙○○○帳戶交易明細資料顯示，該帳戶於108年5月6日起至
    110年11月2日止期間，除於108年5月22日匯出9,470,110元
    、於108年7月29日匯出458,030元、於108年8月21日匯出1,6
    03,030元、108年10月9日匯出916,030元外，其餘多為每次2
    萬元或3萬元「憑卡提款」、「跨行提款」等情(見本院卷第
    217-233頁)，由上開交易紀錄僅得證明丙○○○帳戶有交易紀
    錄及提領金錢之情事，惟未能勾稽被告給付原告340萬元，
    與丙○○○之存款提領有何關聯性。衡以丙○○○已年逾80餘歲，
    與其女戊○○同住，其委請戊○○代為提領銀行款項，核與父母
    、子女間之通常相處模式無違，不能逕予認定戊○○分別存入
    被告帳戶，再自被告帳戶滙款予原告之340萬元，係出自於
    丙○○○欲贈與原告之售屋分配款，原告此部分之主張，尚難
    採認。
  ⑶原告聲請傳喚丙○○○到庭作證，欲證明其欲贈與原告383萬元
    售屋分配款之資金流向乙節(見本院卷第356頁)，經本院通
    知丙○○○於111年1月25日、111年3月8日言詞辯論期日到庭作
    證，丙○○○均未到庭，此有本院筆錄在卷可佐（見本院卷第2
    41、300、351頁），原告另請求本院至丙○○○處所詢問證人(
    見本院卷第352頁)，但丙○○○並無不能行動困難而不能到庭
    之情事(見本院卷第352頁)，自無依民事訴訟法第305條之規
    定，赴丙○○○所在處訊問之必要，併予敘明。
　⒍原告主張系爭房地市值至少829.4萬元，其在台灣並無其他不
    動產可居住，絕無可能將系爭房地賤賣予被告云云，惟親屬
    間關於不動產買賣價金數額之決定及實際給付之金額，除考
    量不動產本身交易條件、市場及經濟狀況外，更易受交易當
    事人相互間之親誼、生活狀況、費用分擔、財務規劃等情形
    所影響，其交易價格未必與該不動產之市場行情相當，自不
    得僅以交易價格與市價存有差距，遽認親屬間之不動產買賣
    為不實在；再者，系爭房地自68年間起即登記為原告所有後
    ，原告旅居夏威夷多年，而未居住於系爭房地，迄至108年4
    月間，原告自夏威夷返台後，與被告及訴外人曾飛鳴(原告
    之弟)同住在系爭房地(見不爭執事項㈠)，兩造迄今仍同住在
    系爭房地(見本院卷第242頁)，是以，原告將其在台棲身處
    所即系爭房地移轉登記至與其同住之被告名下，所涉原因非
    必僅有借名登記一端，亦可能基於親人間養老送終或其他因
    素考量，系爭房地約定之買賣價金雖然低於市價，亦不能因
    此認定兩造間並無買賣之真意。
  ⒎至原告提出其與戊○○於110年6月23日LINE對話紀錄，主張被告曾提出只要原告願意負擔戊○○支出之系爭房地裝潢費，即同意將系爭房地過戶予原告之條件，而未要求原告返還被告已支付之340萬元，顯見兩造之真意並非買賣，實係借名登記云云(見本院卷第264頁)。然觀諸戊○○於110年6月23日傳送LINE訊息予原告：「請淑君按正式的房屋買賣行為找代書辦理過戶，金額還是依照聚聯工程合約書内容及媽媽帳戶所匯給聚聯的金額及我辦過戶所繳的土地增值稅及代書費，其他的過戶費用及稅金我一概不負責，權狀會交給耀霆，他們是屋主，也表示不願意要繼續居住，請正式辦理過戶。產權清楚，孩子們就會搬走，至於房間的家具宜得利的部分是媽媽刷卡買的，她會給小孩。淑君寄來的存證信函我已經收到，她要告，我奉陪，有什麼委屈可以在法官面前說，那就法庭見。」(見本院卷第175頁)，可知戊○○要求原告照一般房屋買賣方式辦理系爭房地所有權移轉登記，戊○○雖未提及原告應返還被告已支付之340萬元，惟亦未提及或承認系爭房地有借名登記關係存在，難以依上開LINE訊息內容作為有利於原告之佐證。
　⒏被告基於履行系爭買賣契約所負之給付價金義務，已給付款
    買賣價金340萬元予原告，原告迄未返還被告，原告未舉證
    證明被告給付340萬元，來自於丙○○○欲贈與原告之房屋出售
    分配款，是原告主張兩造間無買賣合意，亦無買賣價金交付
    ，並無可採。原告未就其主張與被告間成立系爭房地借名登
    記契約之利己事實，提出符合經驗法則、論理法則之事證以
    資證明，難認已盡舉證責任，亦難認兩造間就系爭房地有借
    名登記關係存在，原告主張終止借名登記契約，即無可採。
　㈡被告已給付系爭房地買賣價金完畢，原告不得再向被告請求
    買賣價金：
　⒈按請求履行債務之訴，除被告自認原告所主張債權發生原因
    之事實外，應先由原告就其主張此項事實，負舉證之責任，
    必須證明其為真實後，被告於其抗辯事實，始應負證明之責
    任，此為舉證責任分擔之原則。又民事訴訟如係由原告主張
    權利者，應先由原告負舉證之責，若原告先不能舉證，以證
    實自己主張之事實為真實，則被告就其抗辯事實即令不能舉
    證，或其所舉證據尚有疵累，亦應駁回原告之請求。（最高
    法院106年度台上字第1273號、110年度台上字第1096號判決
    意旨參照）。本件原告依民法第345條及第367條規定，請求
    被告各給付給付系爭房地買賣價金276萬2,600元，被告則否
    認系爭房地買賣價金為552萬5,200元，依上揭說明，應由原
    告先就兩造間約定系爭房地買賣價金為552萬5,200元之事實
    舉證證明之。
　⒉原告主張被告應依系爭房地之土地所有權買賣移轉契約書（
    公契）記載「買賣價款總金額為513萬9,300元」、建築改良
    物所有權買賣移轉契約書（公契）記載「買賣價款總金額為
    38萬5,900元」給付其買賣價金552萬5,200元云云，惟兩造
    買賣系爭房地有另簽訂系爭買賣契約(私契），約定買賣價
    金560萬元，並依每人每年享有贈與額度220萬元之免稅額度
    範圍內，免除買受人即被告給付買賣價金其中220萬元之義
    務，被告於109年11月23日各匯款170萬元至原告第一銀行帳
    戶，系爭房地於110年2月17日辦畢所有權移轉登記等情，業
    經本院認定如前，且不動產買賣雙方就應遵守之各項約款簽
    訂買賣契約（即俗稱之私契）後，另行簽訂內容較為簡略之
    契約（即俗稱之公契）以提交地政機關辦理所有權移轉登記
    之情形，所在多有，而公契上所載之買賣價款總金額，通常
    是依照不動產之公告現值及課稅現值加以計算後予以填載，
    以資作為計算應繳納土地增值稅及契稅之計算基礎，此為實
    務上之慣例，基此，公契乃當事人為辦理登記手續所檢附之
    登記原因證明文件，常因需求而填載，未必與客觀真實情況
    相符，原告主張兩造間就系爭房地之買賣價金應依公契所載
    買賣價款總金額552萬5,200元為準，並請求被告給付買賣價
    金552萬5,200元，即無可採。
五、綜上所述，原告不能證明兩造間就系爭房地有借名登記之意
    思表示合致，其先位之訴擇一類推適用民法第541條第2項或
    依民法第179條之規定，主張兩造間有借名登記契約存在，
    並以本件起訴狀起訴狀繕本之送達，作為終止借名登記關係
    之意思表示，請求被告將系爭房地所有權移轉登記予原告，
    即屬無據，不應准許。又兩造間約定系爭房地買賣價金為56
    0萬元，其中220萬元自贈與免稅額範圍中扣除，被告免除支
    付義務，餘款340萬元經被告於109年11月23日給付完畢，原
    告備位之訴依民法第345條、第367條之規定，主張被告應各
    給付買賣價金276萬2,600元本息，亦無理由，不應准許。原
    告備位之訴既均經駁回，其假執行之聲請即失所依附，應併
    予駁回。
六、末按攻擊或防禦方法，除別有規定外，應依訴訟進行之程度
    ，於言詞辯論終結前適當時期提出之。當事人意圖延滯訴訟
    ，或因重大過失，逾時始行提出攻擊或防禦方法，有礙訴訟
    之終結者，法院得駁回之，民事訴訟法第196條第1項、第2
    項前段定有明文。次按法院於言詞辯論終結後，宣示裁判前
    ，如有必要得命再開言詞辯論，民事訴訟法第210條定有明
    文。而辯論再開之決定，屬於訴訟指揮，由法院依職權為之
    ，當事人並無再開聲請權，故其聲請僅係使法院為適當之注
    意而已。本件原告於本院言詞辯論終結後之111年3月14日，
    具狀聲請再開辯論，主張兩造間就系爭房地存有附負擔之贈
    與契約關係，依民法第412條第1項規定，以民事訴之追加暨
    聲請再開辯論狀繕本之送達，為撤銷贈與之意思表示，並依
    民法第767條第1項前段、中段、第179條及第114條準用第11
    3條規定，備位聲明請求：㈠兩造間就系爭房地於108年間以
    贈與為原因之債權行為及於110年2月17日所為移轉所有權登
    記之物權行為均應予撤銷；㈡確認兩造間就系爭房屋及系爭
    土地於109年11月23日以買賣為原因之債權行為及於110年2
    月17日所為移轉所有權登記之物權行為均不存在；㈢被告乙○○、甲○○應將系爭房地所有權移轉登記予以塗銷，並回復登
    記為原告所有（見本院卷第359-360頁），並提出被告甲○○
    於110年6月17日出具之保證書為證(見本院卷第371頁)，然
    原告於本件審理期間，並無不能適時提出上開攻擊方法，原
    告遲至本件調查證據完畢且言詞辯論終結後始行提出，顯係
    因重大過失逾時提出，且有礙於本件訴訟之終結，依前揭規
    定，原告聲請再開辯論，應予駁回之。　　
七、按訴訟費用，由敗訴之當事人負擔；法院為終局判決時，應
    依職權為訴訟費用之裁判，民事訴訟法第78條、第87條第1
    項分別定有明文。經核本件訴訟費用額確定為63,370元，依
    上開規定，自應由敗訴之原告負擔，爰確定訴訟費用負擔如
    主文第2項所示
八、本件事證已臻明確，兩造其餘之攻擊或防禦方法及所用之證
    據，經本院斟酌後，認為均不足以影響本判決之結果，爰不
    逐一論列，附此敘明。
九、據上論結，本件原告之訴為無理由，判決如主文。
中　　華　　民　　國　　111 　年　　3 　　月　　31　　日
                  民事第一庭    法  官　張桂美
以上正本係照原本作成。
如不服本判決，應於送達後20日內，向本院提出上訴狀並表明上
訴理由（須附繕本）。如委任律師提起上訴者，應一併繳納上訴
審裁判費。 
中　　華　　民　　國　　111 　年　　4 　　月　　7 　　日
                                  書記官  林彥丞